臺灣高等法院刑事判決　　　　　　　　　　　　　　九十三年度上易字第二十六號
　　上　訴　人
　　即　自訴人　甲○○○
　　代　理　人　陳傳中律師
　　　　　　　　高瑩律師
　　被　　　告　乙○○
右列自訴人因自訴被告背信案件，不服臺灣桃園地方法院九十一年度自字第一四七號
，中華民國九十二年八月二十九日第一審判決，提起上訴，本院判決如左：
    主    文
原判決關於乙○○部分撤銷。
乙○○意圖為自己不法之所有，而侵占對於業務上所持有之物，處有期徒刑陸月，如
易科罰金，以參佰元折算壹日。緩刑貳年。
    事    實
一、乙○○為設於桃園縣中壢市○○路二二四號七樓，營業項目包含應收帳款收買業
    務之「津樺企業股份有限公司」（下稱津樺公司）負責人，為從事受任處理催討
    債務業務之人，於民國八十九年十一月五日，由津樺公司業務員陳運財（業經無
    罪判決確定）與甲○○○簽立「財務管理事業部委託書」，受任辦理向高中華催
    討新台幣（下同）一百十二萬元債款。惟津樺公司嗣後因處於停業狀態，乙○○
    竟意圖為自己不法之所有，將其以甲○○○名義催討所得三萬五千元，扣除約定
    百分之三十服務費用外之二萬四千五百元部分，變易持有為所有之意思，未告知
    亦未交付予委任人彭林玉琴，而將該筆款項侵占入己，致生損害於彭林玉琴。
二、案經被害人甲○○○向臺灣臺北地方法院提起自訴。
    理    由
一、訊據被告乙○○坦承為津樺公司之負責人，受自訴人甲○○○委任向高中華催討
    債務，及自高中華處取得三萬五千元之情，惟矢口否認有何背信及侵占之犯行，
    辯稱：津樺公司暫停營業後，仍有要高中華還錢，希望能拿一點佣金，後來是高
    中華的太太跟「楊智華」說他們並無欠自訴人債款，直接給楊智華三萬五千元是
    走路工錢，不是要還給自訴人的，我們並無以自訴人名義與高中華達成和解，我
    跟自訴人在原審有以八十萬元和解，事後經求證高中華與自訴人之間並無債權債
    務關係，我根本不必負擔這八十萬元云云。
二、經查：
    (一)被告乙○○為津樺公司之負責人，受託自八十九年十一月五日起至九十年五月
      五日止，為自訴人向高中華催討一百二十萬元債務，由津樺公司業務員陳運財
      與自訴人簽立「財務管理事業部委託說書」，並由被告與其指派之業務員負責
      向高中華催討債務，向高中華收取三萬五千元，並未交付予自訴人等情，為被
      告所自承，並經證人高中華於原審證述明確，復有津樺公司設立登記表影本、
      財務管理事業部委託書影本各一份附卷可稽，是被告於原審之自白與事實相符
      。
    (二)證人高中華於原審證稱：有一男士跟我說是甲○○○要跟我拿錢，我有給他三
      萬五千元，但沒有打電話給乙○○，或在乙○○前來要債時，告訴乙○○說給
      他三萬五千元佣金，叫他不要插手之語明確。苟高中華無欠自訴人債務，對於
      受任來要債之被告告知其情即可，既與被告無關，豈願平白給與被告三萬五千
      元之理，足證被告向高中華收取之三萬五千元，係以自訴人名義向高中華催討
      債務所得，被告辯稱高中華所付之三萬五千元並非用於清償自訴人之款，係高
      中華給付之走路工錢，顯悖常情，且經自訴代理人於原審否認，被告所言自非
      事實，不足採信。
    (三)被告於原審又辯稱：三萬五千元係非公司編制人員楊智華去收取，我只取得一
      萬元云云，然被告迄未能提供其所稱「楊智華」之年籍資料，供查證以實其說
      ，誠難憑採。再者，被告既負責代自訴人向高中華催討債務，衡情理應由津樺
      公司內部人員前往向高中華催討債務，豈會由非公司編制內人員之「楊智華」
      前往催討。何況，被告為津樺公司之負責人，倘楊智華代被告自高中華處取得
      三萬五千元之佣金，更無可能被告僅取得其中一萬元，反由楊智華取得多數之
      二萬五千元之情。若楊智華並非代表被告公司，憑何身分向高中華取款，高中
      華豈有不報警，平白付與素不相識之人三萬五千元，而楊智華又何必再分予被
      告之理。是被告所辯向高中華收取之三萬五千元係楊智華去收取，伊只分得一
      萬云云，即不可採。反之，足證該三萬五千元係津樺公司受自訴人委任自高中
      華所收取之部分債款無誤。
    (四)被告收受之三萬五千元，既屬高中華清償自訴人之債款，依被告與自訴人所簽
      訂之財務管理事業部委託書第四條約定：「甲方（甲○○○）全權委託並授權
      乙方（津樺公司）代理催收帳款，包括本票裁定，法院強制執行及法律訴訟，
      於案件完成之同時，同意給付乙方帳款總金額百分之三十作為本公司之服務費
      用。」被告亦應將依比例扣除百分之三十服務費（一萬零五百元）以外之金額
      交付自訴人，被告將高中華給付之三萬五千元全數取走，就其中二萬四千五百
      元部分，自有不法侵占之意圖。
    (五)被告於本院請求傳訊高中華之家人，以證明高中華所給付三萬五千元，非其清
      償欠自訴人債款一事，然高中華已過世，為被告供承在卷，衡諸證人高中華於
      原審證述明確如上，被告對於原審當庭提示之證人高中華原審證詞並無意見，
      其事證已明，認無傳訊高中華家人之必要。
    (六)綜上所述，被告為津樺公司負責人，「應收帳款收買業務」乃該公司營業項目
      之一，所謂業務係以事實上執行業務為標準，即指以反覆同種類之行為為目的
      之社會活動而言，被告於津樺公司停業後，仍繼續向高中華催討積欠自訴人之
      債款，無礙於業務之性質，自屬從事業務之人。被告就其受自訴人所託，在高
      中華處催討所得之二萬四千五百元債款部分，當屬被告業務上所持有之財物，
      本應交付與自訴人，惟被告竟意圖為自己不法之所有，將該筆債款變易持有為
      所有之意思，侵占入己，被告所為之業務侵占犯行，堪以認定。
三、原審以被告犯罪事證明確，予以論罪科刑，固非無見，惟未審酌依津樺公司與自
    訴人約定，津樺公司可獲得所收帳款百分之三十之服務費用，遽認津樺公司所收
    取三萬五千元均為被告侵占款，容有誤會。本件自訴人以量刑過輕，指摘原判決
    該部分不當，雖無理由，然原判決此部分既有可議而無可維持，自應由本院將原
    判決該部分撤銷改判。爰審酌被告犯罪動機、目的、手段、所生損害、犯後態度
    等一切情狀，量處如主文第二項所示之刑，並諭知易科罰金之折算標準。末查被
    告前未曾受有期徒刑以上刑之宣告，有本院被告全國前案紀錄表附卷可按，其因
    一時失慮而犯罪，犯後與自訴人已達成和解，有和解契約書一份附卷可憑，其經
    此起訴審判，當知所警惕，信無再犯之虞，本院認所宣告之刑，以暫不執行為適
    當，併諭知緩刑二年，以啟自新。
據上論斷，應依刑事訴訟法第三百六十九條第一項前段、第三百六十四條、第二百九
十九條第一項前段、刑法第三百三十六條第二項、第四十一條第一項前段、第七十四
條第一款、罰金罰鍰提高標準條例第一條前段、第二條，判決如主文。
中　　　華　　　民　　　國　　九十三　　年　　　三　　　月　　三十一　　日
                              臺灣高等法院刑事第五庭
                                    審判長法  官  曾　德　水
                                          法  官  蘇　素　娥
                                          法  官  魏　新　國
右正本證明與原本無異。
不得上訴。
                                          書記官  賴　淑　真
中　　　華　　　民　　　國　　九十三　　年　　　四　　　月　　　一　　　日
附錄本案論罪科刑法條全文：
中華民國刑法第三百三十六條
(公務公益侵占罪、業務侵占罪)
對於公務上或因公益所持有之物，犯前條第一項之罪者，處一年以上七年以下有期徒
刑，得併科五千元以下罰金。
對於業務上所持有之物，犯前條第一項之罪者，處六月以上五年以下有期徒刑，得併
科三千元以下罰金。
前二項之未遂犯罰之。
